【裁判字號】    98,消債抗,45
【裁判日期】    990224
【裁判案由】    更生事件
【裁判全文】
臺灣雲林地方法院民事裁定            98年度消債抗字第45號
抗  告  人  甲○○
上列抗告人因消費者債務清理事件聲請更生，對於中華民國98年
9 月15日本院98年度消債更字第91號裁定提起抗告，本院裁定如
下：
    主  文
抗告駁回。
抗告程序費用新臺幣壹仟元由抗告人負擔。
    理  由
一、抗告意旨略以：按抗告人於民國（下同）98年09月03日接獲
    原審裁定命抗告人於收受上開裁定後5 日內預納郵務送達費
    用新臺幣（下同）5000元及補正聲請更生程序之相關證明資
    料，然當時適逢雲林縣立法委員月底即將補選，各政黨政治
    人物及政府官員均至該縣輔選，抗告人身為警務人員，當時
    自98年09月03日起至98年09月08日皆有勤務，故忙碌於特別
    勤務支援，抗告人不及向單位請假至國稅局等機構申請相關
    資料。抗告人並於98年09月07日向原審請求延於98年09月20
    日前陳報，亦於98年09月17日提前將相關資料備齊陳報原審
    ，然卻於同日接獲駁回裁定。原審認應補正事項衡諸一般人
    均得於5 日內完成補正，而否認抗告人09月07日之陳報所述
    事實上不能完成補正之理由，就此即有可議。再依消費者債
    務清理條例所定更生事件，其性質為非訟事件，原審應盡職
    權探知之能事，就事件所涉事實詳為調查，且抗告人所陳述
    之事實，其相關證明資料並非全然不能補正，抗告人亦遵守
    承諾於09月17日陳報，然原審竟棄探知職權不顧，漠視抗告
    人程序上之利益，而斷然駁回抗告人之聲請，豈能令人甘服
    等語，而提起本件抗告，聲明請求廢棄原裁定，並准其開始
    更生程序。
二、按聲請更生或清算，徵收聲請費新臺幣一千元；郵務送達費
    及法院人員差旅費不另徵收，但所需費用超過應徵收之聲請
    費者，其超過部分，依實支數計算徵收。又上開所需費用及
    進行更生或清算程序之必要費用，法院得酌定相當金額，定
    期命聲請人預納之，逾期未預納者，除別有規定外，法院得
    駁回更生或清算之聲請，消費者債務清理條例第6 條第1 項
    、第2 項、第3 項定有明文。又聲請更生或清算不合程式或
    不備其他要件者，法院應以裁定駁回之，但其情形可以補正
    者，法院應定期間先命補正，復為同條例第8 條所明定。法
    律既規定「法院應以裁定駁回之」，則對於經定期間先命補
    正而未補正之事件，法院即無自行裁量不予駁回之權。
三、本件抗告人聲請更生後，經原審酌定相當金額，於98年09月
    02日以98年度消債更字第91號裁定，通知其於裁定送達後5
    日內預納必要費用5000元，並命其補正：(一)最近3 個月內所
    申請之抗告人全戶（含曾瀛林）戶籍謄本正本、95年度綜合
    所得稅各類所得資料清單。(二)受扶養人曾瀛林、曾宇賢、曾
    依瑄及曾盈綺之95、96、97年度綜合所得稅各類所得資料清
    單、最近3 個月內所申請之財產證明清單。(三)陳明抗告人與
    前配偶郭佳綾就子女扶養費之分擔方式、每月支付扶養費金
    額、及子女目前與何人同住。(四)陳明抗告人全戶有無領取社
    會救助或補助及期間、數額，並提出相關證明。(五)陳明協助
    前配偶郭佳綾投資「檳榔攤」、「手飾精品」之營業情形？
    營業起迄期間？每月平均營業額？如有營業額所得申報資料
    應併提出。結束營業時生財器具如何處置，如變賣得款多少
    ？所得款項如何處理？並提出相關證明文件。(六)抗告人甲○
    ○、受扶養人曾瀛林、曾宇賢、曾依瑄及曾盈綺於各金融機
    構之全部存摺（含證券存摺）完整影本（須附完整清晰內頁
    資料並補登存摺自95年01月01日起至本裁定送達日之後之交
    易明細；如無法補登，仍應提供帳戶及帳號）。(七)聲請前2
    年（即至98年08月31日止）財產變動狀況（含有償、無償行
    為所生之變動，如所變動者係不動產所有權，並應詳細表明
    不動產之地號、建號），如係因償債而變動者，並提出負債
    證明文件。(八)陳明抗告人長女曾盈綺之收入來源？每月薪資
    ？並提出薪資證明及勞工保險被保險人投保資料明細表。(九)
    提出最近3 個月內所申請之財團法人金融聯合徵信中心當事
    人綜合信用報告書、更生償還計劃草案。(十)以抗告人甲○○
    、受扶養人曾瀛林、曾宇賢、曾依瑄及曾盈綺為要保人、被
    保險人之所有保險單及現在之保單價值準備金，請列表說明
    其名稱、種類？每月（年）繳納保險費金額？。(十一)抗告人、
    子女名下全部股票之明細。(十二)最近5 年內從事國內外股票、
    期貨、基金或其他金融商品之投資交易明細及證明文件。(十四)
    提出雲林縣大埤鄉○○路28號建物登記謄本或課稅資料，並
    說明與承租建物之出租人徐明村之關係，及提出徐明村之戶
    籍謄本等資料。該裁定於98年09月03日合法送達抗告人，有
    該裁定送達證書在卷足稽。
四、抗告人於收受上開命補正之裁定後，並未依限補正，僅於98
    年09月07日具狀稱其因勤務繁忙無暇請假向國稅局等機構申
    請相關資料，並預定於98年09月20日陳報上開資料等語。但
    查繳納費用或申請資料，非必由抗告人親自為之，抗告人亦
    可委由他人代為辦理，即使委託家人或親友代辦亦無不可，
    尚無准由抗告人以勤務繁忙為由，自行延緩法院所定補正期
    限之理。何況抗告人係於98年09月03日收受命補正之裁定，
    而原審迨98年09月15日始因其未補正而裁定予以駁回，其間
    經過12日，並非所定5 日之補正期間甫經過，即予駁回，堪
    認已經給予相當之寬限。依上說明，法院對於經定期間先命
    補正而未補正之事件，並無自行裁量不予駁回之權，則原裁
    定駁回抗告人更生之聲請，於法即屬無違，抗告意旨指摘原
    裁定不當，求予廢棄，為無理由，應予駁回。至抗告意旨所
    稱於98年09月17日提前將相關資料備齊陳報原審部分，經查
    卷內並無該資料，併予明。
五、據上論結，本件抗告為無理由，爰依消費者債務清理條例第
    15條，民事訴訟法第495 條之1 第1 項、第449 條第01項、
    第95條、第78條裁定如主文。
中    華    民    國    99    年     2    月    24    日
                  民事第一庭    審判長法    官  紀文勝
                                      法    官  蔣得忠
                                      法    官  邱瑞裕
以上正本係照原本作成。
本裁定不得抗告。
中    華    民    國    99    年     2    月    24    日
                                    書  記  官  陳文明

司法院資訊處製作；財團法人民間司法改革基金會備份。
